【裁判字號】    90,訴,755
【裁判日期】    901016
【裁判案由】    給付補償金
【裁判全文】
臺灣嘉義地方法院民事判決  九十年度訴字第七五五號
    原      告  台灣嘉義地方法院檢察署檢察官
    訴訟代理人  甲○○
    被      告  丙○○
                乙○○
右當事人間請求給付補償金事件，本院判決如左：
    主    文
被告應連帶給付原告新台幣柒拾玖萬陸仟玖佰肆拾陸元及自民國九十年九月二十二日
起至清償日止按年息百分之五計算之利息。
訴訟費用由被告連帶負擔。
    事    實
甲、原告方面：
一、聲明：如主文第一項所示。
二、陳述：
（一）按國家於支付犯罪被害補償金後，於補償金額範圍內，對犯罪行為人或依法應
      負賠償責任之人有求償權，檢察官行使；犯罪被害人保護法第十二條第一項、
      第二項定有明文。
（二）本件訴外人洪幼慧於民國八十七年十一月十六日凌晨二時二十八分許，在嘉義
      縣民雄鄉文隆村一之六號廢棄工廠內，遭訴外人曾錦茂以汽油縱火燒死，曾錦
      茂因已死亡，其刑事部分業經台灣嘉義地方法院檢察署檢察官以八十八年度偵
      字第二五三０號不起訴處分確定，而被害人洪幼慧之配偶蘇永樹、子女蘇紹丞
      因被害人死亡而支出之殯葬費及因被害人死亡無法履行法定扶養義務之法定扶
      養費，則經台灣嘉義地方法院檢察署犯罪被害人補償審議委員會決定補償七十
      九萬六千九百四十六元，並於八十九年六月九日如數支付予蘇永樹、蘇紹丞；
      而加害人曾錦茂業於八十七年十一月十六日死亡，其債務應由其繼承人即配偶
      丙○○、子女乙○○繼承負連帶責任，爰起訴請求被告二人負給付責任。
三、證據：提出戶籍謄本二件、台灣嘉義地方法院檢察署八十八年度偵字第二五三０
    號不起訴處分書一紙、台灣嘉義地方法院檢察署犯罪被害人補償審議委員會決定
    書一紙、收據四紙為證。
乙、被告方面：
一、聲明：駁回原告之訴。
二、陳述：否認洪幼慧之死亡與被告之被繼承人曾錦茂有關，系爭八十八年度偵字第
          二五三０號刑事案件發生後，調查人員均未詢問被告，被告不清楚事情之
          緣由，又有關系爭刑事案件數位證人之證詞是否可信亦有可疑，何以證人
          能夠剛好目擊相關案情，證據方面仍有可疑之處。
丙、本院依職權調閱台灣嘉義地方法院檢察署八十八年度相字第四八號卷、八十七年
    度相字第七八五號卷、八十八年度偵字第二五三０號卷、八十九年度補審字第二
    八號卷、八十九年度求償查字第一三號卷。
    理    由
一、本件原告起訴主張訴外人洪幼慧於八十七年十一月十六日凌晨二時二十八分許，
    在嘉義縣民雄鄉文隆村一之六號廢棄工廠內，遭訴外人曾錦茂以汽油縱火燒死，
    曾錦茂之刑事責任因曾錦茂已死亡，經台灣嘉義地方法院檢察署檢察官以八十八
    年度偵字第二五三０號不起訴處分確定，而被害人洪幼慧之配偶蘇永樹、子女蘇
    紹丞因被害人死亡而支出之殯葬費及因被害人死亡無法履行法定扶養義務之法定
    扶養費，業經台灣嘉義地方法院檢察署犯罪被害人補償審議委員會決定補償七十
    九萬六千九百四十六元，並於八十九年六月九日如數支付予蘇永樹、蘇紹丞；而
    加害人曾錦茂業於八十七年十一月十六日死亡，其債務應由其繼承人即配偶丙○
    ○、子女乙○○繼承應負連帶責任，爰依據犯罪被害人保護法第十二條第一項、
    第二項規定，起訴請求被告二人負連帶給付責任等語。被告則以否認洪幼慧之死
    亡與被告之被繼承人曾錦茂有關，系爭八十八年度偵字第二五三０號刑事案件發
    生後，調查人員均未詢問被告，被告不清楚事情之緣由，又有關系爭刑事案件數
    位證人之證詞是否可信亦有可疑，何以證人能夠剛好目擊相關案情，證據方面仍
    有可疑之處等語資為抗辯。
二、經查：
（一）訴外人洪幼慧於八十七年十一月十六日凌晨二時二十八分許，在嘉義縣民雄鄉
      文隆村一之六號廢棄工廠內，遭訴外人曾錦茂以汽油縱火焚燒致死之事實，業
      據檢察官於台灣嘉義地方法院檢察署八十八年度偵字第二五三０號案件調查屬
      實，有八十八年度偵字第二五三０號不起訴處分書一紙在卷可稽，並經本院調
      閱台灣嘉義地方法院檢察署八十八年度相字第四八號卷、八十七年度相字第七
      八五號卷、八十八年度偵字第二五三０號卷核閱屬實，其事證與檢察官於上開
      不起訴處分書內容所載相符，原告主張洪幼慧係遭曾錦茂所加害致死，自堪信
      為真實。
（二）又訴外人洪幼慧因曾錦茂之犯罪行為而死亡，洪幼慧之配偶蘇永樹、子蘇紹丞
      向台灣嘉義地方法院檢察署犯罪被害人補償審議委員會申請犯罪被害補償金，
      經台灣嘉義地方法院檢察署犯罪被害人補償審議委員會審查決定補償蘇永樹、
      蘇紹丞所支出之殯葬費十五萬零七百元，蘇紹丞部分之法定扶養費二十一萬一
      千四百七十六元，蘇永樹部分之法定扶養費四十三萬四千七百七十元之事實，
      亦有台灣嘉義地方法院檢察署犯罪被害人補償審議委員會八十九年度補審字第
      二八號決定書在卷可稽，復經本院調閱台灣嘉義地方法院檢察署八十九年度補
      審字第二八號卷、八十九年度求償查字第一三號卷核閱屬實，是原告主張支付
      犯罪被害人補償金共計七十九萬六千九百四十六元之事實，亦可信為真實。
（三）按因犯罪行為被害而死亡者之遺屬，得申請犯罪被害補償金，補償之項目包括
      因被害人死亡而支出之喪葬費、因被害人死亡致無法履行之法定扶養義務；國
      家於支付犯罪被害補償金後，於補償金額範圍內，對犯罪行為人或依法應負賠
      償責任之人有求償權；求償權由檢察官行使；犯罪被害人保護法第四條第一項
      、第九條第一項、第十二條第一項、第二項分別定有明文；而本件訴外人洪幼
      慧因遭訴外人曾錦茂之犯罪加害行為致死，台灣嘉義地方法院檢察署已依據洪
      幼慧之遺屬蘇永樹、蘇紹丞之申請，而支付犯罪被害補償金七十九萬六千九百
      四十六元予蘇永樹、蘇紹丞之事實，已如前述；又本件補償金之給付，亦查無
      犯罪被害人保護法第十條、第十一條所規定不補償損失及應減除補償金之情形
      ；另訴外人曾錦茂已死亡，被告丙○○、乙○○為曾錦茂之繼承人，兩人並未
      為拋棄繼承或限定繼承之情形，有戶籍謄本一紙及台灣嘉義地方法院檢察署八
      十七年度相字第七八五號卷可證，並經本院調查屬實，而繼承人應就被繼承人
      之債務負連帶清償責任，民法第一千一百五十三條第一項有所明文，則被告丙
      ○○、乙○○自應就其被繼承人曾錦茂之侵權行為損害賠償債務，負連帶清償
      責任。
三、綜上所述，原告依據犯罪被害人保護法第十二條第一項、第二項規定提起本訴，
    請求被告二人應連帶給付七十九萬六千九百四十六元及法定遲延利息，依法有據
    ，應予准許。
四、據上論結，原告之訴為有理由，依民事訴訟法第八十五條第二項，判決如主文。
中      華      民      國      九十      年      十      月    十六    日
~B臺灣嘉義地方法院民事第二庭
~B    法  官
如對本判決上訴須於判決送達後廿日內向本院提出上訴狀


司法院資訊處製作；財團法人民間司法改革基金會備份。
